【裁判字號】    92,上訴,2507
【裁判日期】    921003
【裁判案由】    違反森林法
【裁判全文】
臺灣高等法院刑事判決                          九十二年度上訴字第二五０七號
    上  訴  人  臺灣宜蘭地方法院檢察署檢察官
    被      告  乙○○
                丙○○
                甲○○
右上訴人因被告等違反森林法案件，不服臺灣宜蘭地方法院九十二年度訴字第一一一
號，中華民國九十二年五月二十九日第一審判決（起訴案號：臺灣宜蘭地方法院檢察
署九十一年度偵字第三三八三號），提起上訴，本院判決如左：
    主  文
上訴駁回。
    理  由
一、公訴意旨略以：被告乙○○、丙○○與甲○○於民國（下同）九十一年十二月十
    三日下午三時許，在宜蘭縣南澳鄉羅東林管處第六二號林班地即森林地上，未經
    許可，由甲○○駕駛怪手，乙○○、丙○○從旁協助，共同在前開森林地擅自開
    闢道路，預定在森林地內挖取溫泉，後因木材擋住道路而用鋼索綁住二根檜木後
    ，以怪手拖行清除障礙時，怪手履帶脫落，嗣同日晚間九時許再至前開地點修理
    怪手時為警當場查獲。因認被告等涉有森林法第五十條第一項於他人森林內，擅
    自墾殖罪嫌等等。
二、按犯罪事實應依證據認定之，無證據不得認定犯罪事實，刑事訴訟法第一百五十
    四條定有明文。又認定不利於被告之事實，須依積極證據，苟積極證據不足為不
    利於被告事實之認定時，即應為有利於被告之認定，更不必有何有利之證據。另
    被告之自白，經查明與事實不符者，自不得採為證據。最高法院三十年上字第八
    一六號及三十年上字第二七八五號判例意旨參照。復按森林法第五十一條第一項
    之擅自墾殖占用罪，需以行為人於他人森林或林地內，擅自墾殖或占用者，為構
    成要件，苟行為人欠缺墾殖或占用之犯意與行為，即與該罪之構成要件不符，自
    難逕論以該罪。
三、訊據被告乙○○、丙○○、甲○○均堅決否認有右揭犯行，均辯稱：伊等住宜蘭
    縣南澳鄉南澳車站附近，而住處附近之南澳北溪原有一「四區」野溪溫泉，後因
    前往該處泡溫泉之遊客過多，不敷使用，復聽某長者提及沿該溪溪谷溫泉源頭多
    處，乃相約由被告甲○○駕駛其所有平時整地種薑過濾石頭使用之挖土機前往該
    「四區」溫泉上游約三、四百公尺處，擬另挖一野溪溫泉使用，乃於九十一年十
    二月十三日下午三時許，僱用板車載運前揭挖土機前往行政院農業委員會林務局
    羅東林區管理處南澳事業區第六十二班地（金岳四區），而駛至該金岳四區○○
    地路面盡頭，再由甲○○駕駛挖土機載乙○○朝預定開挖溫泉處駛去，然挖土機
    駛進二十餘公尺即因漂流木擋路，無法前進，被告甲○○乃與乙○○以鋼索綁住
    漂流木擬拖往路旁，惟因挖土機履帶脫落，伊等乃連絡叫「阿安」之蔡姓工人於
    同日晚上七時許至該處修理履帶，而被告丙○○因見甲○○與乙○○遲遲未返，
    乃於同日晚上七時許自行騎機車前往，三人在該處等候「阿安」修理至晚上九時
    許，警察即會同羅東林區管理處南澳工站（以下稱羅東林管處南澳工作站）人員
    趕至，伊等並無墾殖或占用他人森林或林地之犯行等語。經查，本案係宜蘭縣警
    察局蘇澳分局碧候派出所於同日晚上八時五十分接獲民眾檢舉，乃由該派出所員
    警曹約伯前往查看，而曹約伯趕至現場時，見該挖土機以鋼索綁住一株漂流木，
    一株則橫倒路旁，並有另一人在場修理挖土機，乃連絡支援警力並會同羅東林管
    處南澳站巡視人員顧福興於同日晚上九時二十分許趕至當場查獲，而可供車輛通
    行之水泥地路盡處與查獲處約十五公尺，儘是芒草叢生，水泥地沿途以及水泥地
    盡處至查獲地均無任何挖土機挖掘之痕跡，僅在水泥地路盡處與查獲處間，有挖
    土機輾過芒草外倒之痕跡，而南澳北溪確有一「四區」野溪溫泉，平時使用者眾
    多等情，業據證人曹約伯於原審到庭證述綦詳。又查獲地屬羅東林區管理處南澳
    事業區第六十二班地，被告等以挖土機綁住之一株木頭及橫到路旁之另株木頭，
    均屬紅檜漂流木，有羅東林管處南澳工作站九十一年十二月二十七日九一羅南政
    字第二三一九號函附之森林被害告訴書、報告書、被害價格（山價）查定書在卷
    可稽，而查獲地距水泥地路面實際丈量約二十公尺，其間並無任何挖土機挖掘之
    痕跡等情，有現場照片可稽（警卷第二十四頁，偵查卷第三十一頁、第三十五頁
    至三十八頁），且據證人即羅東林管處南澳工作站巡視人員顧福興於原審到庭證
    述明確。綜上情節以觀，被告等原欲開挖野溪溫泉而駕駛挖土機前往，惟駛至半
    途即因挖土機故障而被查獲，被告等並無任何墾殖他人森林或林地之犯行，已臻
    明確。揆之首揭說明，即難令被告三人負違反森林法第五十一條第一項之罪責。
四、原審以查無其他積極證據足資證明被告三人有何違反森林法第五十一條第一項之
    犯行，不能證明其等犯罪，而為無罪之諭知，經核洵無違誤。上訴意旨雖稱被告
    等已著手開闢道路，並有清除路面障礙之行為，惟查，被告雖有清除路面障礙之
    行為，但目的在順利通過該路段，並非要開闢道路，更與「墾殖或占用」無涉，
    上訴意旨認被告之行為已該當森林法「墾殖或占用」之要件云云，而指摘原判決
    不當，並無理由，應予駁回。
據上論斷，應依刑事訴訟法第三百六十八條，判決如主文。
本案經檢察官林炳雄到庭執行職務。
中      華      民      國    九十二    年      十      月      三      日
                              台灣高等法院刑事第十二庭
                                    審判長法  官  劉  景  星
                                          法  官  陳  博  志
                                          法  官  陳  志  洋
右正本證明與原本無異。
如不服本判決應於收受送達後十日內向本院提出上訴書狀，其未敘述上訴之理由者並
得於提起上訴後十日內向本院補提理由書（均須按他造當事人之人數附繕本）。
                                          書記官  蔡  佩  珊
中      華      民      國    九十二    年      十      月      六      日


司法院資訊處製作；財團法人民間司法改革基金會備份。
